【裁判字號】    97,中簡上,386
【裁判日期】    980317
【裁判案由】    賭博
【裁判全文】
臺灣臺中地方法院刑事判決           97年度中簡上字第386號
上  訴  人
即  被  告  甲○○
輔  佐  人
即被告之女  乙○○
選任辯護人  林一哲律師
上列上訴人即被告因賭博案件，不服本院臺中簡易庭中華民國97
年3月11日97年度中簡字第775號第一審刑事簡易判決（聲請案號
：臺灣臺中地方法院檢察署97年度偵字第2591號），提起上訴，
本院管轄第二審之合議庭認應適用通常程序審理，並自為第一審
判決如下：
    主    文
原判決撤銷。
甲○○無罪。
    理    由
一、聲請簡易判決處刑意旨係以：被告甲○○意圖營利，自民國
    97年1月3日起，在臺中市東區之干城公園內之公共場所，經
    營「臺灣大樂透」賭博，聚集不特定多數人簽選號碼賭博財
    物。其賭法係利用臺灣大樂透每星期二、五開獎號碼對獎，
    賭客以新臺幣（下同）10元為1注，並選擇任意號碼簽注，
    若簽中，每注可得10倍之彩金，如未簽中，賭資即歸被告甲○○所有，被告甲○○並以此方式獲利約800元，嗣於97年1
    月10日上午10時50分許，為警當場查獲戊○○（另經緩起訴
    處分）在上址簽賭，並扣得被告甲○○所有供經營簽注用之
    簽賭單3張、賭資200元及戊○○持有之簽賭單1張；因認被
    告甲○○涉犯刑法第266條第1項之賭博罪嫌及第268條之聚
    眾賭博罪嫌。
二、按犯罪事實應依證據認定之，無證據不得認定犯罪事實；不
    能證明被告犯罪或其行為不罰者，應諭知無罪之判決，刑事
    訴訟法第154條第2項、第301條第1項分別定有明文。而刑事
    訴訟法上所謂認定犯罪事實之證據，係指足以認定被告確有
    犯罪行為之積極證據而言，該項證據自須適合於被告犯罪事
    實之認定，始得採為斷罪資料，最高法院29年上字第3105號
    著有判例。又認定犯罪事實所憑之證據，無論係直接證據或
    間接證據，其為訴訟上之證明，須於通常一般之人均不致有
    所懷疑，而得確信其為真實之程度者，始得據為有罪之認定
    ，倘其證明尚未達到此一程度，而有合理之懷疑存在，復無
    其他調查途徑可尋，法院即應為無罪之判決，最高法院76年
    台上字第4986號著有判例。
三、公訴人認被告甲○○涉有上開賭博及聚眾賭博罪嫌，無非係
    以：被告於警詢之自白、證人即同案被告戊○○於偵查中之
    證述、證人即查獲警員丙○○於偵查中之證述、扣案之簽賭
    單4張及賭資200元，資為論據。訊據被告堅持否認有何賭博
    及聚眾賭博之犯行，辯稱﹕伊不是組頭，只是賣筍子順便提
    供牌支給戊○○，因為筍子不好賣，剛好戊○○喜歡簽賭，
    所以伊就送戊○○明牌等語。辯護人則為被告辯稱：被告沒
    有經營大樂透行為，只是單純販賣大樂透明牌等語。經查：
  (一)被告於警詢中之自白，未經訊問者依刑事訴訟法第95條第2
    、3款之規定，先行告知「得保持緘默，無須違背自己之意
    思而為陳述」及「得選任辯護人」之事項，有本院當庭勘驗
    警詢光碟之勘驗紀錄在卷可憑（見本院卷第54頁反面），則
    依同法第158條之2第2項規定，不得作為證據。
  (二)證人戊○○於98年2月24日在本院具結證稱﹕伊拿給被告200
    元，因為被告有大樂透的明牌，伊想要買明牌回家去簽樂透
    ，伊拿200元給被告是為了買筍子跟明牌，當天被告賣給伊
    麻竹筍3、4支，然後另外送伊6支明牌號碼，案發當天自伊
    身上扣得的簽單，是被告拿給伊的，上面紅筆所記載的44號
    是伊拿到單子的時候就有了等語（見本院卷第66、67頁）。
    雖證人戊○○於警詢中稱其向被告下注200元簽賭云云，然
    查﹕
    １觀諸扣案之4張簽賭單，其中3張自被告身上扣得者（見警
      卷第7頁反面至第8頁反面），每張內容完全相同，均係打
      印數字號碼及印有加、減號之運算符號，其上並無任何手
      寫數字或有任何關於姓名、金額、日期等之記載；而另1
      張自戊○○身上扣得之簽賭單（見警卷第7頁），其內容
      除另有手寫「44」之數字之外，其餘內容均與自被告身上
      扣得之簽賭單內容完全相同。按果若戊○○係下注200元
      及以「44」之號碼向被告簽賭，則接受下注之被告手上應
      留存關於戊○○以200元及號碼為「44」號之下注紀錄。
      然而觀諸自被告身上扣得之簽賭單，並無上開記載，則證
      人戊○○前於偵查程序中所為簽賭之說，是否屬實，即有
      可疑。
    ２又依證人戊○○於警詢中所陳述之賭法，即「以當日大樂
      透所開得號碼來下注，每注10元，共簽了200元，對中號
      碼後可向被告領取2000元左右」，則倘若賭客花費490 元
      簽注大樂透共49個號碼，則必有其中6個號碼簽中，即可
      獲得共600元之彩金【10元（每注之賭金）×10倍×6（簽
      中6個號碼）】，此種賭法，賭客穩賺不賠，組頭顯難營
      利，是證人戊○○於警詢所陳述之賭博方式，乖違常情，
      則其於警詢中所為簽賭之說，實難採信。
    從而，證人戊○○於本院證稱其向被告買明牌之說，與扣案
    證物之外顯內容相符，堪以採信。
  (三)再者，證人即查獲警員丙○○雖於98年2月24日在本院證稱
    其於97年1月10日上午在干城公園內當場發現被告與戊○○
    正在交付200元及扣案的簽賭單等語，惟該200元及扣案之所
    謂簽賭單係做何用途，證人丙○○表示係聽聞自被告及戊○○，而非其自己親身體驗之事項，故尚難僅以戊○○有交付
    被告200元及被告有交付戊○○扣案之所謂簽賭單之情，遽
    認被告有賭博或聚眾賭博之犯行。
四、綜上所述，檢察官所為舉證，尚有合理懷疑存在，而不足使
    本院確信被告有聲請簡易判決處刑書所載之賭博及聚眾賭博
    犯行，此外，本院復查無其他積極證據足資證明被告確有賭
    博或聚眾賭博之犯行，本件不能證明被告犯罪，揆諸前揭規
    定及判例意旨，自應為無罪之諭知。原審未予查證同案被告
    戊○○於偵訊之未經具結之證述之真實性，及未究明證人丙○○之證言及扣案證物之證明力，即以被告犯有賭博及聚眾
    賭博罪予以論罪科刑，尚有未洽，被告指摘原判決不當，為
    有理由，原判決既屬無可維持，自應由本院予以撤銷，改依
    通常程序自為第一審判決。
據上論斷，應依刑事訴訟法第455條之1第1項、第3項、第452條
、第369條第1項前段、第364條、第301條第1項，判決如主文。
本案經檢察官丁○○到庭執行職務。
中    華    民    國    98    年    3    月    17    日
                  刑事第十五庭  審判長法  官  巫淑芳
                                      法  官  劉麗瑛
                                      法  官  戴嘉慧
上正本證明與原本無異。
如不服本判決，應於收受送達後10日內向本院提出上訴書狀（應
敘述具體理由並附繕本）。
上訴書狀如未敘述理由，應於上訴期間屆滿後20日內補提理由書
於本院。
                                      書記官  劉晴芬
中    華    民    國    98    年    3    月    17    日


司法院資訊處製作；財團法人民間司法改革基金會備份。
